【裁判字號】    97,訴,4129
【裁判日期】    980223
【裁判案由】    毒品危害防制條例
【裁判全文】
台灣台中地方法院刑事判決              97年度訴字第4129號
公  訴  人  台灣台中地方法院檢察署檢察官
被      告  丙○○
選任辯護人  朱逸群律師
上列被告因毒品危害防制條例案件，經檢察官提起公訴（97年度
偵字第17255號、第18876號），本院判決如下：
    主  文
丙○○販賣第一級毒品，累犯，處有期徒刑拾柒年。因販賣第一
級毒品所得之新台幣伍仟元沒收之，如全部或一部不能沒收時，
以其財產抵償之。
其餘被訴販賣第一級毒品部分，無罪。
   犯罪事實及理由
壹、犯罪事實：丙○○素行不佳，前因違反毒品危害防制條例、
    竊盜、違反槍砲彈藥刀械管制條例等案件，經法院分別判處
    有期徒刑1年、7月、4月、1年6月及1年2月確定，嗣定應執
    行為有期徒刑4年2月確定；其後又因施用毒品及贓物案件，
    經法院分別判處有期徒刑1年、8月、5月 確定，嗣定應執行
    刑為有期徒刑1年9月，經合併執行後，於民國94年9月17日
    縮短刑期假釋出監，嗣經撤銷假釋、減刑，而於96年7月16
    日執行完畢。詎其竟仍意圖營利，基於販賣第一級毒品海洛
    因之犯意，持用他人所有之門號0000000000號行動電話（未
    扣案）作為聯絡販賣毒品之工具，於96年11月17日凌晨2時
    30分許，先由乙○○撥打丙○○前揭行動電話聯絡洽購海洛
    因後，隨即於同日2時40分許，於台中縣梧棲鎮「東京保齡
    球館」旁，將海洛因以1小包新台幣（下同）5000元之價格
    ，販賣予乙○○1次。案經警方發現丙○○販毒線索，報請
    台灣台中地方法院檢察署檢察官指揮偵辦並實施通訊監察後
    ，而查悉上情。
貳、證據能力：
一、無證據能力部分：刑事訴訟法第159條之2規定：「被告以外
    之人於檢察事務官、司法警察官或司法警察調查中所為之陳
    述，與審判中不符時，其先前審判外之陳述具有較可信之特
    別情況，且為證明犯罪事實存否所必要者，得為證據」，此
    係屬證據能力之規定，非屬證明力之問題，故法院應依審判
    中及審判外各陳述外部附隨之環境或條件，比較前後之陳述
    ，並於判決理由內詳述其採用先前不一致之陳述的心證理由
    ，始為適法。本案證人乙○○、甲○（真實姓名年籍詳卷）於
    警詢中所為陳述與審判中不符之部分，公訴人並未於言詞辯
    期日前陳明依其等警詢陳述時之外部附隨環境或條件有何較
    可信之特別情狀，本院自應從原則之規定，即認證人乙○○
    、甲○於警詢所言無證據能力。
二、有證據能力部分：按被告以外之人於審判外之陳述，雖不符
    刑事訴訟法第159條之1至第159條之4之規定，然經當事人於
    審判程序同意作為證據，法院審酌該言詞陳述作成時之情況
    ，認為適當者，亦得為證據，而不以該陳述「不符合」前揭
    傳聞例外規定之情形始有適用 (台灣高等法院96年法律座談
    會第26號參照)；當事人、代理人或辯護人於法院調查證據
    時，知有刑事訴訟法第159條第1項不得為證據之情形，而未
    於言詞辯論終結前聲明異議者，視為有前項之同意，刑事訴
    訟法第159條之5定有明文。經查本案檢察官、被告及其辯護
    人，於本院審理中均不爭執本判決所引用之下列各項證據之
    證據能力，復未於言詞辯論終結前聲明異議，而本院審酌上
    開陳述作成時之情況，並無違法取證之瑕疵，認以之作為證
    據為適當，揆諸上開規定，應認下列各項證據均有證據能力
    ，此先予敘明。
參、有罪部分：
一、訊據被告丙○○固坦承其有於前揭時、地向乙○○收取5000
    元及交付1小包海洛因予乙○○等事實，惟矢口否認有何販
    賣海洛因犯行，辯稱：當日乙○○表示友人需要海洛因，而
    伊亦欲購買海洛因，遂由伊提議集資購買，嗣伊即與乙○○
    各出資5000元，向綽號「阿惠」之女子購得海洛因，並將一
    半的海洛因1包交予乙○○，伊並未販賣海洛因云云。選任
    辯護意旨則略以：證人乙○○並不識字，證人乙○○於偵查
    中對通訊監察譯文恐逾其理解之範圍，故證人乙○○偵訊筆
    錄有所瑕疵，又證人乙○○於審理中已明確證述確係與被告
    合購等茲為辯護。
二、認定犯罪事實所憑之證據及理由：
（一）本案檢察官於偵訊中確曾向證人乙○○告知前揭通訊監察
      譯文之內容，且乙○○亦確曾證稱向被告購買海洛因，並
      係基於自由意志而為證述等情，業經證人乙○○於本院審
      理時證述屬實（本院卷第90頁反面），是辯護意旨前揭所
      指證人乙○○於檢察官偵訊中證詞存有瑕疵部分，尚乏所
      據。又證人乙○○於檢察官偵訊中明確證稱：伊與被告通
      話內容，係為向被告約定購買海洛因之交易，所謂一張是
      指1000元的海洛因，當天是約定要向被告購買6000元的海
      洛因，電話其中談到4000及5000元是在討價還價，伊講完
      電話後約10分鐘就到東京保齡球館旁找被告，伊忘記實際
      上拿5000元或6000元給被告，被告有拿1包海洛因給伊等
      語（96年度他字第4119號卷第11、12頁），而被告持用之
      前揭0000000000行動電話（下稱Ａ），於96年11月17日凌
      晨2時30分許，與證人乙○○所持用之0000000000號行動
      電話（下稱Ｂ），有下述通話內容「B：你再拿1個給我。
      A：4500元不行，我算給別人都是6000元或6500元，我這
      樣不行。B：人家向你拿一張是不是0.2給人家。A：等一
      下0.5有人賺嗎？B：我都是別人拿了我自己沒有吃，晚上
      人家來拿5000元去。A：4500元我划不來都是你在賺，我
      沒有賺。B：肉圓都是這樣，好阿，5000元好了先欠著，
      你現在拿過來。A：好阿等一下。B：不然你在何處？我過
      去找你。A：東京。B：東京保齡球館嗎。A：對。」，此
      有通訊監察譯文1份在卷可稽（96年度他字第4119號卷第9
      頁），核其語意，確與證人乙○○前開檢察官偵訊中證述
      內容相符，益見證人乙○○於前揭證述應屬，被告確有以
      議定價格即5000元對價販賣海洛因予證人乙○○之行為，
      堪予認定。另被告所販售海洛因之重量，證人乙○○於偵
      查中並未具體為證，而其於本院固有提及所取得之海洛因
      數量 (即合資1萬元購得半錢，伊以5000元取得一半即1/4
      錢，本院卷第91頁背面)，惟其於本院之證詞並無憑信性
      (詳後述)，自難以此為其購入重量之認定，況洽購毒品係
      基於買賣雙方之信賴，毒品質純如何之重要性，遠重於毛
      重量，是亦難期證人乙○○就具體之重量秤重而為明確之
      供述，爰僅以5000元1包之海洛因為本案販售毒品之認定
      ，併此敘明。
（二）我國就販賣第一級毒品海洛因科以死刑、無期徒刑之重度
      刑責，販賣海洛因係違法行為，當非可公然為之，亦無公
      定價格，且容易分裝並增減份量，而每次買賣之價量，可
      能隨時依雙方關係深淺、資力、需求量及對行情之認知、
      來源是否充裕、查緝是否嚴謹、購買者被查獲時供述購買
      對象之可能風險之評估等情形，而異其標準，非可一概而
      論；而買受毒品之人通常亦無法探知販毒者賺取利潤幾何
      ，是販賣毒品之利得，除行為人坦承犯行或價量俱臻明確
      外，委難察得實情，而販賣之人從價差或量差中牟利之方
      式雖異，其意圖營利之販賣行為則同一。查本案被告有多
      項施用毒品之前案紀錄，此有其前案紀錄表可參，足徵其
      有長期施用毒品之習慣，當知海洛因價格昂貴，如涉販賣
      毒品之罪責非輕，設若無利可圖，被告當無甘冒此涉案之
      危險，將原購入可供己施用之海洛因販售與無何深交之乙
      ○○之必要，又衡酌被告前揭與乙○○之對話內容，主要
      亦係買賣海洛因雙方買低賣高之議價行為，益徵賣方之被
      告確有意圖營利而販賣海洛因之情。
三、對被告辯解及有利部分不採之理由: 證人乙○○於本院審理
    中固證稱：伊打電話給被告的目的就是要透過被告去買海洛
    因，因為伊知道被告有認識的人，可以拿到比較便宜的海洛
    因，這是第一次要透過被告去買海洛因，當天伊到東京保齡
    球館的停車場後，因為錢不夠，所以主動要求被告一起集資
    合買，伊和被告就1人出5000元，再一起到保齡球館對面的
    電動玩具店向1個女子買半錢的海洛因云云（本院卷第91頁
    至第92頁反面）。惟查，前揭通聯譯文，主要係買賣海洛因
    雙方買低賣高之議價行為，證人乙○○並無何洽請被告代為
    購買海洛因之詢問、請商等言談，且倘乙○○於前揭電話聯
    絡之初僅係為商請被告代購，被告豈有於尚未先徵得上手賣
    家交易資訊諸如價格、可取得海洛因時間等之前，旋即於同
    一通電話聯絡中，立即與乙○○進行議價等行為之可能，是
    證人乙○○於本院所為證詞，要與前揭通聯譯文意旨不符，
    屬維護被告之詞，自難憑採。又被告於警詢就前揭通聯譯文
    先供稱：當天對方要以4500元價格向伊拿3.6公克的海洛因
    ，但是伊知道對方沒有錢，所以伊也無法向上手拿海洛因給
    他，當天並沒有完成交易，伊的海洛因上手是綽號「阿龍」
    或「裕隆」之男子云云（警卷第4、6頁），次於檢察官偵訊
    中亦供稱：當天乙○○說要向伊朋友綽號「阿龍」（裕隆）
    拿5000元海洛因，因為「阿龍」和乙○○不認識，所以由伊
    出面和乙○○見面，「阿龍」沒有去，當天伊並沒有海洛因
    可以給乙○○云云（97年度他字第4119號卷第56至第57 頁
    ），再於本院準備程序中改稱：伊和乙○○合資共1萬元後
    ，先獨自到保齡球館對面的電動玩具店向綽號「阿惠」之女
    子買1包1萬元的海洛因，再回到保齡球館倒一半給乙○○云
    云（本院卷第65頁反面），經核被告對其究係與證人乙○○
    合資購買海洛因或幫忙調取海洛因、係向綽號「阿龍」之男
    子或綽號「阿惠」之女子購買、當日有否完成交易取得海洛
    因等節，所述先後迭有不同，已難憑信，再被告嗣於證人乙
    ○○於本院前揭維護被告之證述後，又附和證詞而再改稱：
    伊係與乙○○2人一起進去電動玩具店購買海洛因云云（本
    院卷第93頁反面），益見被告所供迭隨訴訟之進行多有更異
    ，其所辯要屬事後卸責之詞，無足採信。
四、綜上所述，本案事證已臻明確，被告所辯，顯係卸責之詞，
    不足採信，其犯行堪以認定。
五、論罪科刑之理由
（一）核被告所為，係犯毒品危害防制條例第4條第1項之販賣第
      一級毒品罪。被告販賣海洛因前持有海洛因之低度行為，
      為販賣之高度行為所吸收，不另論罪。被告有如犯罪事實
      欄所載之刑案執行情形，此有台灣高等法院被告前案紀錄
      表在卷可稽，其於有期徒刑執行完畢後，5年內故意再犯
      本件有期徒刑以上之罪，為累犯，除就按法定本刑為死刑
      、無期徒刑部分依法不得加重外，應依法加重其刑。被告
      經認定販賣海洛因之次數僅只一次、販售所得僅5000元，
      且販售之海洛因毒品數量，僅只一包，數量非鉅，本院綜
      合上情，認被告犯罪情狀在客觀上顯然足以引起一般同情
      ，縱使量處法定最低刑度之無期徒刑，仍嫌過重，爰依刑
      法第59條之規定，予以酌減，並與前揭加重部分先加後減
      之。
（二）爰審酌被告販賣第一級毒品，其販賣數量非鉅，被告販售
      提供毒品之行為，致使一般吸用毒品者，沈迷於毒癮品而
      無法自拔，直接戕害國民身心健康，間接危害社會治安，
      敗壞社會善良風氣，進而導致施用毒品之人為購買毒品施
      用而觸犯刑典之情事發生，被告犯罪後於本院猶飾詞狡辯
      ，否認犯行未有悔意等一切情狀，量處如主文所示之刑。
      被告因販賣第一級毒品海洛因之所得5000元，係被告因犯
      罪所得之財物，雖未經扣案，仍應依毒品危害防制條例第
      19 條第1項之規定，併予諭知沒收，如全部或一部不能沒
      收時，以其財產抵償之。至前揭被告所使用之未扣案行動
      電話門號0000000000號行動電話1支及SIM卡1張，雖為被
      告供其聯絡販賣海洛因所用，惟並非被告所有之物，業經
      被告於警詢中供述明確（同前偵卷第49頁），公訴人亦無
      其它證據證明為被告所有，爰不宣告沒收，附此敘明。
肆、無罪部分：
一、公訴意旨另略以：被告明知海洛因係屬毒品危害防制條例所
    管制之第一級毒品，竟基於販賣第一級毒品海洛因以牟利之
    犯意，持用行動電話門號0000000000號，作為其販賣第一級
    毒品海洛因之聯絡工具，於96年11月17日上午9時11分至10
    時11分許，在台中縣梧棲鎮○鎮○路某處，以2萬2000元之
    價格，販賣海洛因交付予甲○一次。因認被告此部分亦涉犯毒
    品危害防制條例第4條第1項之販賣第一級毒品罪嫌。並以證
    人甲○於警詢、檢察官偵訊中之證詞及通訊監察譯文，為證明
    被告犯罪之證據。
二、按犯罪事實應依證據認定之，無證據不得認定其犯罪事實。
    又不能證明被告犯罪者，應諭知無罪之判決，刑事訴訟法第
    154條第2項、第301條第1項分別定有明文。又認定不利於被
    告之事實，須依積極證據，苟積極證據不足為不利於被告事
    實之認定時，即應為有利於被告之認定（最高法院30年上字
    第816號判例參照)。且認定犯罪事實所憑之證據，雖不以直
    接證據為限，間接證據亦包括在內，然而無論直接證據或間
    接證據，其為訴訟上之證明，須於通常一般之人均不致有所
    懷疑，而得確信其為真實之程度者，始得據為有罪之認定，
    倘其證明尚未達到此一程度，而有合理之懷疑存在而無從使
    事實審法院得有罪之確信時，即應由法院為諭知被告無罪之
    判決（最高法院76年台上字第4986號判例參照）。
三、訊據被告堅決否認有販賣海洛因予甲○之犯行，辯稱：伊和甲○
    之前是男女朋友，後來吵架分手後就沒有見過面，甲○當天只
    是問伊向人家拿海洛因的價錢，伊並沒有販賣海洛因給甲○，
    另伊與甲○分手後，因為甲○在伊的朋友間講一些中傷伊的話，
    伊在96年11月底到12月中，有和朋友王文龍一起押甲○到沙鹿
    鹿寮的山上，王文龍並出手毆打甲○，本件應是甲○挾怨報復等
    語。辯護意旨則略以：證人甲○對關鍵性之問題均以不記憶回
    答，其證詞客觀上應有疑義，且通聯簡訊中顯示「那天起我
    都沒有見過你」等情，亦可見證人甲○與被告已有相當期間沒
    有見面等語。經查：
（一）證人甲○於檢察官偵訊時固證稱：伊在96年11月17日上午9
      時11分許打電話與被告聯絡購買海洛因，並於約半小時至
      1小時後約在伊朋友住處的路旁交易，伊以2萬2000元向被
      告購買1錢的海洛因云云（同前偵卷第43頁）；於本院審
      理時亦證稱：當天伊向被告買2次海洛因，上午第一次確
      定有買到海洛因云云（本院卷第96頁）。惟證人甲○於本院
      審理時對辯護人之詰問，關於與被告之關係、有無糾紛及
      證人前於警詢及檢察官偵訊中迭確認過之與被告之相關通
      聯紀錄等問題，均多泛稱忘記了、與被告並非男女朋友、
      忘記是否曾被帶到山上被毆打云云 (本院卷第93背面至95
      頁)，嗣於本院詢問時，始坦承確曾與被告交往，後來遭
      被告拋棄，96年11月底到12月中時確曾遭被告及王文龍等
      押到沙鹿鹿寮的山上毆打等情 (本院卷第96頁)，審酌證
      人甲○與被告前揭關係密切，嗣竟遭被告等強押毆打，證人
      甲○對此等事由，自當記憶深刻，斷無遺忘之可能，詎其竟
      於詰問之初刻意迴避前揭質疑證人憑信性等之詰問，其於
      為證時主觀上顯有與被告對立之偏差，又證人甲○既與被告
      確有前揭糾紛，其證詞之憑信自亦堪虞。
(二)被告持用之前揭行動電話（下稱Ａ）與證人甲○所持用之09
    *2*3*62*號行動電話（下稱Ｂ），於96年11月17日9時11 分
    許及17時25分許，分別有下列之通話及簡訊內容：「B ：你
    現在一錢多少？A：你說一錢什麼？B：母的（海洛因）。A
    ：2萬2000元。B：好。A：我磅秤在你那對不對。B ：對，
    我等一下回去找你。A：你拿去金龍那邊。B：不要阿。A：
    你不跟亮講說好10個人要圍，我圍不到，你又這樣講嗎？B
    ：沒有阿美華」，「其實那些都不重要，重要的是我從那天
    起就沒見過你，想在見你最後一面...... 」，此有通訊監
    察譯文1份在卷可稽（同前他卷第42頁），核其通話內容，
    證人甲○固有詢及毒品價格，惟並無如前揭有罪部分之就所欲
    購買之海洛因數量、價錢、交易地點等詳為約定、議價之情
    ，且參諸證人甲○所發送之簡訊內容，證人甲○是否確於該日上
    午曾與被告見面並為海洛因之交易，亦有所疑。
四、綜上所述，證人甲○對主要待證事實即前揭公訴意旨所指被告
    犯行部分前後固供證一致，惟證人甲○既與被告多有感情等糾
    葛，所為證詞之憑信性容有所疑，依前揭說明，公訴人所指
    被告此部分之犯嫌，自非無合理懷疑之存在，本院無從形成
    有罪之確信，揆諸前揭說明，自應對被告此部分為無罪之諭
    知。
據上論斷，應依刑事訴訟法第299 第1 項前段、第301 條第1 項
，毒品危害防制條例第4條第1項、第19條第1 項前段，刑法第11
條、第47條第1項、第59條，判決如主文。
中    華    民    國    98    年    2     月    23    日
                 刑事第十四庭  審判長法  官  江奇峰
                                     法  官  林學晴
                                     法  官  郭書豪
以上正本證明與原本無異。
如不服本判決應於收受判決後10日內向本院提出上訴書狀，並應
敘述具體理由；其未敘述上訴理由者，應於上訴期間屆滿後20日
內向本院補提理由書（均須按他造當事人之人數附繕本）「切勿
逕送上級法院」。
                                     書記官  陳美虹
中    華    民    國    98    年    2     月    23    日
附錄論罪科刑法條
毒品危害防制條例第4條第1項：
製造、運輸、販賣第1級毒品者，處死刑或無期徒刑；處無期徒
刑者，得併科新臺幣 1 千萬元以下罰金。
前五項之未遂犯罰之。


司法院資訊處製作；財團法人民間司法改革基金會備份。
